臺灣板橋地方法院交通事件裁定　　　　 94年度交聲字第201號
原處分機關　交通部公路總局臺北區監理所
異　議　人　丙○○
上列受處分人因違反道路交通管理處罰條例案件，不服原處分機
關於中華民國94年2 月16日所為之處分（原處分案號：北監營字
第裁40-C00000000號、北監營字第裁40-C00000000號），聲明異
議，本院裁定如左：
    主  文
異議駁回。
    理  由
一、按汽車駕駛人轉彎時，不依標誌、標線、號誌指示者，處（
    銀圓）二百元以上六百元以下罰鍰；另汽車駕駛人，駕駛汽
    車有違反本條例之行為，經交通勤務警察或依法令執行交通
    稽查任務人員制止時，不聽制止或拒絕停車接受稽查而逃逸
    者，除按各該條規定處罰外，處新臺幣（下同）3,000 元以
    上6,000 元以下罰鍰，道路交通管理處罰條例第48條第1 項
    第2 款、第60條第1 項分別定有明文。次按「汽車駕駛人之
    行為有左列情形之一，當場不能或不宜攔截製單舉發者，得
    對汽車所有人逕行舉發處罰：‧‧‧四不服指揮稽查而逃逸
    ，或聞消防車、救護車、警備車、工程救險車之警號不立即
    避讓。‧‧‧」、「前項逕行舉發，應記明車輛牌照號碼、
    車型等可資辨明之資料，查明汽車所有人姓名或名稱、住址
    後，製單舉發處罰之。」，道路交通管理處罰條例第7 之2
    條第1 項第1 款、第4 款、第2 項亦規定甚明。
二、本件舉發機關臺北縣政府警察局板橋交通分隊以受處分人即
    異議人丙○○所有車牌號碼為DWR-751 號輕型機車，於民國
    93年3 月13日17時44分許，由乙名著黑色外套男子附載乙名
    有逕為左轉而未依路面標線指示兩段式左轉，且拒絕接受交
    通勤務警察稽查而逃逸等違規行為，乃製單對汽車所有人逕
    行舉發，此有臺北市政府警察局北縣警交字第40-C000000
    00號、第40-C00000000號舉發違反道路交通管理事件通知單
    在卷可稽。嗣原處分機關並據以裁決，以異議人違反道路交
    通管理處罰條例第48條第1 項第2 款、第60條第1 項之規定
    ，分別裁處罰鍰新臺幣600 元（即銀圓200 元）及3,000 元
    ，並依道路交通管理處罰條例第63條第1 項第1 款之規定各
    記違規點數1 點，此亦有交通部公路總局臺北區監理所北監
    營字第裁40-C00000000號、北監營字第裁40-C00000000號違
    反道路交通管理事件裁決書附卷可據。
三、異議人異議意旨略以伊於舉發當日並未騎乘上開機車，原處
    分所指違規時間伊正於臺北縣板橋市○○○路之店內上班，
    至18時30分下班後始由同事騎車載同返家，亦未行經上開舉
    發地點，本件恐係員警失察云云，爰為提出異議請求撤銷原
    處分。
四、經查：
  (一)本件異議人所有車牌號碼為DWR-751 號輕型機車，於93年3
    月13日17時44分許，由乙名著黑色外套男子附載乙名女子駕
    駛，沿臺北縣板橋市縣○○道北上左轉漢生西路時，未依路
    面標線指示兩段式左轉而逕為左轉，且於員警見狀攔停時復
    拒絕停車接受稽查而逃逸，員警乃製單對汽車所有人逕行舉
    發等情，業據證人即舉發員警甲○○到庭結證屬實。異議人
    雖以前開情詞置辯，惟證人甲○○在本院證稱：「當時我在
    縣民大道、漢生東路口執行指揮勤務，我站在縣民大道南下
    右轉處攔查，當時執行的是取締機車未依規定兩段式左轉及
    縣民大道南下違規紅燈右轉的取締勤務，當時看到DWR751
    號機車，縣民大道北向行駛，於行經該交岔路口時，號誌燈
    顯示紅燈及左轉箭頭，該機車未依規定先到機車待轉區，而
    是從縣民大道直接左轉漢生西路，當時天色昏暗，在該機車
    還沒到達我的位置時，我就跑道外側第二車道，鳴笛並以指
    揮棒示意該車停車，我的指揮棒有亮燈，我看到駕駛是年輕
    當時記載該車的車牌，駕駛的衣服顏色為黑色，為一名年輕
    ，以無線電查證車號及廠牌、顏色都與我所看到的相符，我
    就逕行舉發。」，並說明當時依所見該車車號、廠牌及顏色
    以無線電查證結果均與車籍登記資料吻合，應無看錯車號之
    可能等語（參本院94年3 月17日訊問筆錄），其對當時所見
    該車之違規情形及舉發查證過程俱證述綦詳，經本院當庭核
    對異議人提出之行車執照所載車號、廠牌及顏色等資料亦確
    為相符，已足排除證人誤記違規車輛資料之可能性。按交通
    警員製單舉發違反道路交通管理處罰條例所列之違規行為，
    係公務員基於職務上權力，依法就特定之具體事件所為具公
    法上效果之單方行政行為，基於公務員為公法上行為具有公
    信力之原則，該行政處分當可被推定為真正，本此公信原則
    ，立法者乃賦予行政機關制定違反道路交通事件統一裁罰標
    準及處理細則，使執勤警員得當機處分以達其維護交通秩序
    、安全之行政目的。反之，若謂公務員一切行政行為均需預
    留證據以證其實，則國家行政勢必窒礙難行；況舉發員警即
    證人甲○○與異議人並無嫌隙，應無甘冒偽證罪刑責風險而
  (二)異議人雖執前詞置辯，惟該機車違規時係由乙名著黑色外套
    單上，是異議人縱使當日確未騎該車行經違規地點，亦無礙
    於舉發內容之正確性。況異議人及所稱當日騎車載送下班之
    同事證人乙○○於本院調查時，均陳稱平日雖常有由證人乙
    ○○載送異議人下班之情形，然對舉發當日是否亦為如此，
    則不能確定，自不足據以否定本件舉發之正確性。從而在不
    能排除異議人所有之機車由他人駕駛之情形下，既查無任何
    證據足資證明執勤員警有何捏造事實違法取締之不法情事，
    則執勤員警本其維護交通秩序、安全職責所為之舉發，自應
    受到合法、正確之推定。綜上所述，異議人上開車輛於上開
    時地有未依規定兩段式左轉且拒絕停車接受稽查而逃逸之違
    規行為，已足認定，其違反道路交通管理處罰條例第48 條
    第1 項第2 款、第60條第1 項之規定，自應依法裁罰。而異
    議人復未能指明該駕駛機車違規之人，依道路交通管理處罰
    條例第7 之2 條第1 項第1 款、第4 款、第2 項之規定，處
    罰汽車所有人即異議人，
五、原處分機關據以援引上開規定，分別裁處異議人即受處分人
    罰鍰新臺幣600 元（即銀圓200 元）及3,000 元，並依道路
    交通管理處罰條例第63條第1 項第1 款之規定各記違規點數
    1 點，於法並無違誤。是以本件異議人聲明異議為無理由，
    應予駁回。
據上論斷，應依道路交通案件處理辦法第19條，裁定如主文。
中　　華　　民　　國　　94　　年　　4 　　月　　12　　日
                  交通法庭  法　官  楊  博  欽
以上正本證明與原本無異
如不服本裁定應於送達後5日內向本院提出抗告狀
                            書記官　曾  美  滋
中　　華　　民　　國　　94　　年　　4 　　月　　12　　日
